最高法院民事裁定　　　　　　　　　　111年度台上字第1464號
上　訴　人　藍宜潔
訴訟代理人　陳建瑜律師
　　　　　　李劭瑩律師
被 上訴 人　黃瓊雯
訴訟代理人　黃勝文律師
上列當事人間請求所有權移轉登記事件，上訴人對於中華民國11
1年2月10日臺灣高等法院第二審判決（109年度重上字第784號）
，提起上訴，本院裁定如下：
    主  文
上訴駁回。
第三審訴訟費用由上訴人負擔。
    理  由
按上訴第三審法院，非以原判決違背法令為理由，不得為之。又
提起上訴，上訴狀內應記載上訴理由，其以民事訴訟法第 469條
所定事由提起第三審上訴者，應於上訴狀內表明：原判決所違背
之法令及其具體內容、暨依訴訟資料合於該違背法令之具體事實
。其依同法第469條之1規定提起上訴者，並應具體敘述為從事法
之續造、確保裁判之一致性或其他所涉及之法律見解具有原則上
重要性之理由。同法第 467條、第470條第2項分別定有明文。而
依同法第 468條規定，判決不適用法規或適用不當者，為違背法
令；依同法第 469條規定，判決有該條所列各款情形之一者，為
當然違背法令。是當事人提起第三審上訴，如合併以同法第 469
條及第469條之1之事由為上訴理由時，其上訴狀或理由書應表明
該判決所違背之法令條項，或有關之司法院大法官解釋、憲法法
庭裁判，或成文法以外之習慣或法理等及其具體內容，暨係依何
訴訟資料合於該違背法令之具體事實，並具體敘述為從事法之續
造、確保裁判之一致性或其他所涉及之法律見解具有原則上重要
性之理由。如未依上述方法表明，或其所表明者與上開法條規定
不合時，即難認為已合法表明上訴理由，其上訴自非合法。本件
上訴人對於原判決提起第三審上訴，雖以該判決違背法令為由，
惟核其上訴理由狀所載內容，係就原審取捨證據、認定事實之職
權行使所論斷：門牌號碼新北市○○區○○路0段000○0號4樓房
屋及坐落基地（下合稱系爭房地），係被上訴人於民國98年間所
購買，登記為其女即上訴人所有，並以上訴人名義辦理購屋貸款
，由被上訴人與其配偶及子女藍毓霖、上訴人共同居住。系爭房
地之建物、土地所有權狀均由被上訴人持有，且由被上訴人繳納
稅費、清償房貸，上訴人對於系爭房地並無實質管理、處分權限
，堪認兩造就系爭房地成立借名登記契約。被上訴人以本件起訴
狀繕本送達為終止該借名登記契約之意思表示，兩造間就系爭房
地之借名登記關係即為消滅，被上訴人依民法第541條第2項規定
，請求上訴人將系爭房地所有權移轉登記予被上訴人，為有理由
。又上訴人未證明其交付被上訴人合計新臺幣 111萬元以支付系
爭房地簽約款或清償貸款，自不能以該款項本息執為其移轉系爭
房地所有權之同時履行抗辯；另未屆清償期之房貸債務有系爭房
地提供抵押擔保，上訴人無權請求被上訴人提前清償該貸款餘額
，且被上訴人所負償還該貸款餘額債務與上訴人所負移轉系爭房
地所有權債務，並非立於互為對待給付關係，上訴人亦不得執為
同時履行抗辯等情，指摘為不當，並就原審命為辯論及已論斷或
其他與判決結果不生影響者，泛言謂為違法，而非表明該判決所
違背之法令及其具體內容，暨依訴訟資料合於該違背法令之具體
事實，更未具體敘述為從事法之續造、確保裁判之一致性或其他
所涉及之法律見解具有原則上重要性之理由，難認其已合法表明
上訴理由。依首揭說明，應認其上訴為不合法。
據上論結，本件上訴為不合法。依民事訴訟法第481條、第444條
第1項前段、第95條、第78條，裁定如主文。
中    華    民    國   111    年    5     月    26    日
                      最高法院民事第九庭
                          審判長法官  盧  彥  如  
                                法官  林  麗  玲  
                                法官  張  恩  賜  
                                法官  周  舒  雁  
                                法官  吳  麗  惠  
本件正本證明與原本無異
                                      書  記  官
中    華    民    國   110    年    6     月    8     日